【裁判字號】    97,訴,1670
【裁判日期】    970630
【裁判案由】    違反毒品危害防制條例
【裁判全文】
臺灣彰化地方法院刑事判決              97年度訴字第1670號
公  訴  人  臺灣彰化地方法院檢察署檢察官
被      告  甲○○
上列被告因違反毒品危害防制條例案件，經檢察官提起公訴（97
年度毒偵字第1968號），本院合議庭裁定由受命法官獨任進行簡
式審判程序，茲判決如下：
    主  文
甲○○施用第二級毒品，累犯，處有期徒刑柒月；又施用第一級
毒品，累犯，處有期徒刑壹年月，扣案之注射針筒壹支、塑膠
袋壹個均沒收。應執行有期徒刑壹年捌月，扣案之注射針筒壹支
、塑膠袋壹個均沒收。
    犯罪事實
一、甲○○曾於民國95年間因施用第1 級毒品案件，經本院以95
    年度訴字第533 號刑事判決判處有期徒刑1 年2 月確定；復
    於95年間因施用第1 級毒品案件，經臺灣臺南地方法院以95
    年度訴字第1762號刑事判決判處有期徒刑1 年確定後，經移
    送執行，並經依中華民國96年罪犯減刑條例聲請臺灣臺南地
    方法院以96年度聲減字第484 號裁定就上揭案件各減為有期
    徒刑7 月、6 月確定，甫於96年12月31日因縮刑期滿執行完
    畢。其前於89年間因施用毒品案件，經本院以89年度毒聲字
    第4386號裁定令入戒治處所施以強制戒治，已於90年9 月15
    日強制戒治期滿釋放；復於前揭強制戒治執行完畢釋放5 年
    內，於95年間因施用第1 級毒品案件，經本院於95年4 月20
    日以95年度訴字第533 號刑事判決判處有期徒刑1 年2 月，
    並於95年5 月18日確定。詎其不知悔改，明知海洛因及甲基
    安非他命，分別業經公告為毒品危害防制條例第2 條第2 項
    第1 、2 款所列管之第1、2級毒品，不得非法持有、施用，
    於前揭強制戒治執行完畢釋放後5 年內，於95年間再犯施用
    毒品案件，經法院判處罪刑確定後，復另各基於施用第1 級
    毒品海洛因、第2 級毒品甲基安非他命之犯意，(一)於97年5
    月1 日晚上約6 、7 時許，在位於彰化縣員林鎮○○路○段
    之員林公園內某處，將甲基安非他命以鋁箔紙隔熱燒烤吸食
    煙霧之方式，施用第2 級毒品甲基安非他命1 次；(二)於97年
    5 月1 日晚上8 時許，亦在上址公園內，將海洛因摻水以注
    射針筒注入體內之方式，施用第1 級毒品海洛因1 次。嗣經
    警方於97年5 月1 日晚上8 時40分，在位於上址公園處臨檢
    而查獲，並扣得其所有且供前揭犯罪事實欄一(二)所示施用海
    洛因時所用之注射針筒1支、塑膠袋1 個，且於同日晚上10
    時20分採尿送驗後，始知上情。
二、案經彰化縣警察局彰化分局報請臺灣彰化地方法院檢察署檢
    察官偵查起訴。
    理  由
一、本案被告甲○○所犯係死刑、無期徒刑、最輕本刑為3 年以
    上有期徒刑以外之罪，其於準備程序就前揭被訴事實為有罪
    之陳述，經受命法官告知簡式審判程序之旨，並聽取其與公
    訴人之意見後，本院認無不得或不宜改依簡式審判程序進行
    之處，爰依刑事訴訟法第273 條之1 第1 項、第284 條之1
    ，裁定本案由受命法官獨任進行簡式審判程序，合先敘明。
二、訊據被告對其於上揭時、地，分別施用第1 級毒品海洛因及
    第2 級毒品甲基安非他命各1 次之事實，於本院審理時均坦
    承不諱（參見本院97年6 月25日審判筆錄），至扣案之注射
    針筒1 支、塑膠袋1 個，均係被告所有供其前揭施用第1 級
    毒品海洛因所用之物，業經被告於本院審理中陳述明確。另
    查：
  (一)被告係於97年5 月1 日晚上10時20分，經警方採集被告尿液
    送驗結果，呈嗎啡陽性反應，此有詮昕科技股份有限公司97
    年5 月19日報告編號00000000號濫用藥物尿液檢驗報告及委
    託檢驗尿液代號與真實姓名對照認證單各1 份（參見偵查卷
    宗第8 頁、第34頁）附卷可稽，足見被告確有施用第1 、2
    級毒品海洛因、甲基安非他命各1 次之事實，應可認定。
  (二)按海洛因施用入人體後水解還原成嗎啡，再循嗎啡之代謝方
    式排出體外，業據行政院衛生署藥物食品檢驗局73藥檢壹字
    第030221號函說明綦詳，且依醫學臨床實驗及根據英國藥學
    會出版Isolation and Indentification of Drugs一書第2
    版載明：口服或注射海洛因後可快速吸收，並於血液中迅速
    代謝成6 —乙醯嗎啡，然後轉變成嗎啡；再毒品施用後於尿
    液、血液中可檢出之最大時限，與施用劑量、施用頻率、施
    用方式、施用者飲水量之多寡、個人體質、檢體收集時間點
    及所用檢測方法之靈敏度等因素有關，因個案而異，一般於
    尿液中可檢出之最大時限，古柯鹼為施用後1 至4 天、海洛
    因為2 至4 天、嗎啡為2 至4 天、大麻為1 至10天、安非他
    命為1 至4 天、甲基安非他命為1 至5 天、MDMA為1 至4 天
    、MDA 為1 至4 天、Ketamine為2 至4 天等語，業經行政院
    衛生署管制藥品管理局92年7 月23日管檢字第0920005609號
    函載明明確。是參酌前揭報告，被告自白於前揭時間分別有
    施用第1 級毒品海洛因、第2 級毒品甲基安非他命各1 次之
    犯行等語，核與事實相符，應堪採信。
  (三)施用第1 、2 級毒品為犯罪行為，毒品危害防制條例第10條
    定有處罰明文。故施用第1 、2 級毒品者，依前揭規定本應
    科以刑罰。惟基於刑事政策，對合於一定條件之施用者，則
    依同條例第20條、第23條之規定，施以觀察、勒戒及強制戒
    治之保安處分。毒品危害防制條例於92年7 月9 日修正公布
    ，自93年1 月9 日施行，其中第20條、第23條將施用毒品之
    刑事處遇程序，區分為「初犯」及「5 年內再犯」、「5 年
    後再犯」。依其立法理由之說明：「初犯」，經觀察、勒戒
    或強制戒治後，應為不起訴處分或不付審理之裁定；經觀察
    、勒戒或強制戒治執行完畢釋放後，「5 年內再犯」者，因
    其再犯率甚高，原實施之觀察、勒戒及強制戒治既已無法收
    其實效，爰依法追訴或裁定交付審理。至於經觀察、勒戒或
    強制戒治執行完畢釋放後，「5 年後再犯」者，前所實施之
    觀察、勒戒或強制戒治已足以遮斷其施用毒品之毒癮，為期
    自新及協助其斷除毒癮，仍適用「初犯」規定，先經觀察、
    勒戒或強制戒治之程序。從而依修正後之規定，僅限於「初
    犯」及「5 年後再犯」二種情形，始應先經觀察、勒戒或強
    制戒治程序。倘被告於5 年內已再犯，經依法追訴處罰，縱
    其第3 次（或第3 次以上）再度施用毒品之時間，在初犯經
    觀察、勒戒或強制戒治執行完畢釋放5 年以後，已不合於「
    5 年後再犯」之規定，且因已於「5 年內再犯」，顯見其再
    犯率甚高，原實施觀察、勒戒或強制戒治，已無法收其實效
    ，即應依該條例第10條處罰（最高法院95年度第7 次刑事庭
    會議決議要旨參照）。經查，被告前於89年間因施用毒品案
    件，經本院以89年度毒聲字第4386號裁定令入戒治處所施以
    強制戒治，已於90年9 月15日強制戒治期滿釋放；復於前揭
    強制戒治執行完畢釋放5 年內，於95年間因施用第1 級毒品
    案件，經本院於95年4 月20日以95年度訴字第533 號刑事判
    決判處有期徒刑1 年2 月，並於95年5 月18日確定等情之事
    實，此有臺灣高等法院被告前案紀錄表、臺灣彰化地方法院
    檢察署刑案資料查註紀錄表各1 份附卷可參。被告前既曾因
    施用毒品案件，經強制戒治後，復於強制戒治執行完畢釋放
    後5 年內，再犯施用毒品罪，且經法院判處罪刑，嗣後業經
    確定，被告於犯罪事實欄一(一)(二)所示時間各再度施用海洛因
    、甲基安非他命之犯行等情，即非屬毒品危害防制條例第20
    條第3 項所定「5 年後再犯」之情形，檢察官逕行起訴，要
    無不合。依前開說明，本案被告上開所為，係於上揭強制戒
    治執行完畢釋放後5 年內，再犯施用毒品罪，且經法院判處
    罪刑後，分別再度犯本案之毒品危害防制條例第10條第1 、
    2 項施用第1 、2 級毒品罪，本案事證明確，被告上開犯行
    ，均應堪認定。
三、按海洛因、甲基安非他命分別為毒品危害防制條例第2 條第
    2 項第1 、2 款所明定之第1 、2 級毒品。核被告於犯罪事
    實欄一(一)部分所為，係犯毒品危害防制條例第10條第2 項之
    施用第2 級毒品罪；另就犯罪事實欄一(二)部分所為，係犯毒
    品危害防制條例第10條第1 項之施用第1 級毒品罪。又起訴
    書雖記載被告於97年5 月1 日晚上10時20分為警採尿回溯96
    小時內之某時許，有施用第2 級毒品甲基安非他命犯行，然
    業經公訴人於本院審理中更正起訴事實為被告於前揭犯罪事
    實欄一(一)所示之時間施用第2 級毒品甲基安非他命1 次，附
    此敘明。被告各次持有第1 、2 級毒品進而施用，其持有之
    低度行為分別為施用之高度行為所吸收，均不另論持有毒品
    之罪。被告所犯上開2 罪，犯意各別，行為互異，應分論併
    罰。另查，被告曾於95年間因施用第1 級毒品案件，經本院
    以95年度訴字第533 號刑事判決判處有期徒刑1 年2 月確定
    ；復於95年間因施用第1 級毒品案件，經臺灣臺南地方法院
    以95年度訴字第1762號刑事判決判處有期徒刑1 年確定後，
    經移送執行，並經依中華民國96年罪犯減刑條例聲請臺灣臺
    南地方法院以96年度聲減字第484 號裁定就上揭案件各減為
    有期徒刑7 月、6 月確定，甫於96年12月31日因縮刑期滿執
    行完畢等情，此有臺灣高等法院被告前案紀錄表、臺灣彰化
    地方法院檢察署刑案資料查註紀錄表各1 份存卷可考，其於
    5 年內故意再犯本案有期徒刑以上之2 罪，均應依刑法第47
    條第1 項之規定，論以累犯，並各加重其刑。爰審酌被告施
    用毒品雖乃自戕一己之身體健康，尚未對他人造成危害，且
    犯後已坦承犯行，態度尚稱良好，然被告前因施用毒品案件
    ，經強制戒治執行完畢釋放後5 年內，再犯施用毒品罪，且
    經法院判處罪刑後，且甫經中華民國96年罪犯減刑條例減刑
    出監，仍未能徹底戒絕毒品，復犯本案施用第1 、2 級毒品
    罪，顯見其毫無戒毒悔改向上之意等一切情狀，各量處如主
    文所示之刑，並定其應執行之刑。至扣案之注射針筒1 支、
    塑膠袋1 個均係被告所有，且供施用第1 級毒品海洛因所用
    之物，業經被告供明在卷，業如前述，爰依刑法第38條第1
    項第2 款之規定，併予宣告沒收，併此敘明。
據上論斷，應依刑事訴訟法第273 條之1 第1 項、第299 條第1
項前段，毒品危害防制條例第10條第1 項、第2 項，刑法第11
條前段、第47條第1 項、第38條第1 項第2 款、第51條第5 款，
判決如主文。
本案經檢察官吳芙如到庭執行職務。
中    華    民    國    97    年    6     月    30    日
                  刑事第八庭          法  官  唐中興
以上正本證明與原本無異。
如不服本判決，應於判決送達後10日內，向本院提出上訴書狀，
上訴書狀應「敘述具體上訴理由」，並按他造當事人之人數附繕
本。「切勿逕送上級法院」。
中    華    民    國    97    年    7     月    1     日
                                      書記官  吳政
【附錄本案判決論罪科刑法條全文】：
毒品危害防制條例第10條
施用第1級毒品者，處6月以上5年以下有期徒刑。
施用第2級毒品者，處3年以下有期徒刑。


司法院資訊處製作；財團法人民間司法改革基金會備份。
